【裁判字號】    91,自,325
【裁判日期】    920314
【裁判案由】    損害債權等
【裁判全文】
臺灣臺北地方法院刑事判決                          九十一年度自字第三二五號
    自  訴  人  丙○○
    代  理  人  李明諭律師
                陳逸華律師
    被      告  甲○○
                乙○○
    右二人共同  黃炳飛律師
    選任辯護人
右列被告等因損害債權案件，經自訴人提起自訴，本院判決如左：
    主    文
甲○○、乙○○，均無罪。
    理    由
一、自訴意旨略以：被告甲○○為德揚行國際有限公司（下稱德揚行）之負責人，因
    資金週轉需要，遂向自訴人丙○○借用面額共計新臺幣（下同）二百十五萬元之
    支票六紙供其使用，雙方約定被告甲○○應於票載發票日前匯款予自訴人，因被
    告甲○○未依約匯款，致自訴人所開立之支票遭受退票，而由自訴人自行補足差
    額，嗣雙方因而簽立協議書，並由德酈國際有限公司（下稱德酈公司）擔任連帶
    保證人，於簽立協議書之同時，被告甲○○、德揚行、德酈公司共同簽發本票六
    紙交付予自訴人，詎該六紙本票屆期均不獲付款，自訴人乃於民國八十九年十二
    月十一日向本院提起聲請裁定本票准以強制執行，經本院以八十九年度票字第四
    三０三八號裁定准許，德酈公司不服提起抗告，嗣經臺灣高等法院抗告駁回，而
    於九十年七月六日確定在案，自訴人並自九十年八月九日起，依強制執行法第一
    百十五條之規定，陸續向本院、臺灣士林地方法院、臺灣板橋地方法院、臺灣嘉
    義地方法院及臺灣臺南地方法院等民事執行處聲請強制執行，經上開法院執行處
    陸續裁定准予就債務人德揚行、德酈公司對於第三人（即新光三越百貨公司、遠
    東百貨公司等百貨公司）金錢債權之執行，詎被告甲○○及乙○○即德酈公司負
    責人，竟於受強制執行之際，將德揚行、德酈公司在第三人處所設專櫃之皮件等
    貨物，轉讓與第三人巨帝威皮飾有限公司販售，意圖損害自訴人之債權，而隱匿
    其財產之行為。因而認被告甲○○、乙○○二人共同涉犯刑法第三百五十六條之
    損害債權罪嫌云云。
二、按犯罪事實應依證據認定之，無證據不得認定其犯罪事實；復不能證明被告犯罪
    者，應諭知無罪之判決，刑事訴訟法第一百五十四條及第三百零一條第一項分別
    定有明文。次按認定不利於被告之事實，須依積極證據，苟積極證據不足為不利
    於被告事實之認定，即應為有利於被告之認定，更不必有何有利之證據，最高法
    院著有三十年上字第八一六號判例足資參照。
三、訊據被告甲○○對於向自訴人借用支票及簽立協議書之事實固不否認，惟堅詞否
    認有何積欠自訴人債務之事實，辯稱：「他向自訴人借的六張支票，後來都沒有
    兌現，所以他並沒有欠自訴人錢。」等語。另訊據被告乙○○亦堅決否認有何右
    揭損害債權之犯行，辯稱：「我只是德酈公司的掛名負責人，我並沒有實際參與
    公司事務之經營，對於擔任連帶保證人一事，我事先並不知情。」等語。經查：
    刑法第三百五十六條之損害債權罪，係以「債務人」於將受強制執行之際，意圖
    損害債權人之債權而處分隱匿財產為成立要件，是其犯罪主體以將受強制執行之
    「債務人」為限，為身分犯。而本件自訴人所持之執行名義係以甲○○、德揚行
    、德酈公司為債務人，此有本院八十九年票字第四三０三八號民事裁定影本乙紙
    附卷為憑，惟觀諸自訴人自訴狀所載之事實，將第三人處所設專櫃之皮件等貨物
    ，轉讓與第三人巨帝威皮飾有限公司販售者，係債務人德揚行及德酈公司，並非
    被告甲○○及乙○○；又被告甲○○及乙○○二人雖分別係德揚行及德酈公司之
    負責人，對外可分別代表德揚行及德酈公司為法律行為，但究與德揚行及德酈公
    司為二個不同之權利主體，而非該將受強制執行之「債務人」，尚難為該罪之犯
    罪主體。是縱自訴人自訴之事實皆為真正，且「法人」為債務人時，須假「自然
    人」之手而行脫產之行為，亦為當然之理，而可據此認被告甲○○及乙○○之行
    為有可非難之處；惟行為之處罰須以行為時之法律有明文規定者為限，刑法第一
    條定有明文，此即為大陸法系刑法奉為圭臬之「罪刑法定主義」，故本件被告乙
    ○○既非自訴人之債務人，及被告甲○○雖為自訴人之債務人，惟其個人並未有
    何隱匿其財產之行為，據此，被告甲○○、乙○○二人即無成立損害債權之可能
    。此外，復查無其他積極證據足資證明被告甲○○、乙○○二人有何自訴意旨所
    指損害債權之犯行，不能證明被告甲○○、乙○○二人被指訴之犯行，揆諸首開
    法條及判例之說明，依法自應諭知無罪之判決。
據上論斷，應依刑事訴訟法第三百四十三條、第三百零一條第一項，判決如主文。
中      華      民      國      九十二    年      三      月    十四    日
                                  臺灣臺北地方法院刑事第七庭
          法  官  蔡正雄
右正本證明與原本無異。
如不服本判決，應於判決送達後十日內向本院提出上訴狀(應抄附繕本)。
                                      書記官  黃秀琴
中      華      民      國      九十二    年      三      月    十七    日


司法院資訊處製作；財團法人民間司法改革基金會備份。
